【裁判字號】    99,台上,113
【裁判日期】    990107
【裁判案由】    違反毒品危害防制條例
【裁判全文】
最高法院刑事判決              九十九年度台上字第一一三號
上  訴  人  甲○○
選任辯護人  蘇文奕律師
            劉志卿律師
上列上訴人因違反毒品危害防制條例案件，不服台灣高等法院台
南分院中華民國九十八年十一月十七日第二審判決（九十八年度
上訴字第六九二號，起訴案號：台灣雲林地方法院檢察署九十七
年度偵字第五五七０號，追加起訴案號：同署九十八年度蒞追字
第二號、九十八年度蒞字第六三號），提起上訴，本院判決如下
：
    主  文
上訴駁回。
    理  由
按刑事訴訟法第三百七十七條規定，上訴於第三審法院，非以判
決違背法令為理由，不得為之。是提起第三審上訴，應以原判決
違背法令為理由，係屬法定要件。如果上訴理由書狀並未依據卷
內訴訟資料，具體指摘原判決不適用何種法則或如何適用不當，
或所指摘原判決違法情事，顯與法律規定得為第三審上訴理由之
違法情形，不相適合時，均應認其上訴為不合法律上之程式，予
以駁回。本件原判決綜合全部卷證資料，認上訴人甲○○有其事
實欄所載之販賣第一級毒品既、未遂犯行，已詳敘所憑之證據與
認定之理由；對於上訴人辯稱與賴文祥係合資購毒，無販毒牟利
等云云，為不足採，亦依調查所得證據詳予指駁、說明。因認上
訴人犯行明確，而撤銷第一審關於販賣第一級毒品予賴文祥部分
之科刑判決，改判仍論處上訴人共同販賣第一級毒品（累犯）罪
刑（量處有期徒刑），及維持第一審論處上訴人共同販賣第一級
毒品，未遂（均累犯）二罪刑（均量處有期徒刑），駁回檢察官
及上訴人該部分在第二審之上訴。上訴意旨略以：(一)、依證人吳
乾泰於審理時關於曾交款予上訴人之證詞，及卷附000000
0000號行動電話於民國九十七年九月三日三時四十三分十秒
之通聯紀錄，吳乾泰於該時間之聯絡，究係為歸還前一日與同案
被告吳宗霖（經判處罪刑在案）毒品交易之款項，抑或向上訴人
購毒，原判決未予查明，遽以吳乾泰於第一審之證詞及通訊監察
譯文，認定上訴人之自白與事實相符，有證據調查未盡之違法。
(二)、上訴人於第一審自白與李明福之毒品交易，係由吳宗霖與李
明福聯繫，李明福、吳宗霖亦為同旨之證述，原判決認定乃上訴
人接聽電話，有理由矛盾之違法。(三)、證人賴文祥遭警查獲後，
於警詢至偵查期間難保未出現戒斷症狀，亦有為邀輕典為不實供
述之虞，原判決未調查賴文祥偵審陳述不符部分，如何證明具可
信性及其警詢筆錄與錄音有否相符，該證述是否出於自由意識，
亦未說明不予調查之理由，採證違法；賴文祥於警詢、偵審之證
詞不一，非無瑕疵可指，上訴人僅代賴文祥出面購毒，無營利意
圖，原判決單以賴文祥於警詢、偵查之證述，率認上訴人有販毒
牟利之犯罪，有證據調查未盡及理由欠備之違法。(四)、吳宗霖既
未將毒品海洛因交付上訴人持有保管，又未接聽賴文祥來電購毒
，原判決竟謂上訴人與之共同販毒，有違經驗及論理法則，併有
理由矛盾之違法等語。惟查：(一)、犯罪事實之認定、證據之取捨
及證明力之判斷，俱屬事實審法院之職權，苟其取捨判斷不違背
經驗與論理法則，即不能指為違法。本件原判決已詳細說明依憑
上訴人供承有販毒（海洛因）予吳乾泰、李明福未遂，及交付所
載毒品海洛因予賴文祥並收取款項等供述，證人吳乾泰、李明福
、賴文祥分別於警詢、偵審之證詞，佐以卷附相關通訊監察書、
行動電話通訊監察譯文、通聯紀錄等證據資料，參互勾稽判斷，
於理由內逐一論述剖明其採證認事之理由，且就摒棄上訴人否認
犯罪之各辯解，李明福於原審證稱係吳宗霖接聽電話，吳宗霖證
以未與上訴人共同販毒等旨之陳述，如何不足為上訴人有利之認
定，於理由內詳為論述指駁，並敘明本於調查所得之心證，分別
定其取捨而為事實判斷之理由，所為論斷及說明，由形式上觀察
，無違經驗與論理法則，且屬事實審法院取捨證據職權之適法行
使，尚難漫指為違法；原判決併敘明證人賴文祥之警詢陳述相較
於審理之證述如何具有較可信之特別情況，且為證明上訴人該部
分犯罪事實存否所必要，依刑事訴訟法第一百五十九條之二規定
得為證據，採為上訴人犯罪之部分論據，無違證據法則；又所謂
販賣毒品係指以營利為目的，意圖販賣而有販入或賣出毒品之行
為而言，其販入及賣出之行為，不必二者兼備，有一即屬成立，
亦不論是否果真獲得利益。原判決已說明如何認定上訴人有販賣
毒品予賴文祥營利之理由稽詳，符合論理法則且不違背社會經驗
之合理判斷，至實際獲利若干，無礙其有該部分販賣毒品犯行之
認定，論以販賣毒品既遂之罪，其法則之適用，洵無違誤。(二)、
稽之原審筆錄之記載，吳乾泰已證稱有所載向上訴人購毒，因資
金不足而未遂；其於九十七年九月四日交付上訴人之新台幣一千
元係積欠吳宗霖之購毒款項等旨（見原審卷第二四四頁背面、二
四五頁），原判決亦敘明該部分係吳乾泰與吳宗霖之賒欠交易，
與上訴人販毒予吳乾泰未遂犯行無涉，無足為上訴人有利之認定
；再上訴人及其辯護人於原審辯論終結前，均未聲請調查證人賴
文祥於警詢至偵查期間有否出現戒斷症狀而影響其證述之任意性
等事項（見原審卷第八五頁以下、第二四三頁以下各筆錄），審
判長於審判期日調查證據完畢時，尚詢問「尚有何證據請求調查
？」上訴人及其辯護人均答稱「無」（同上卷第二五三頁正背面
）。於上訴本院時，始主張原審有該部分證據調查未盡之違法，
自非依據卷內資料而為指摘。(三)、共同正犯間，在合同意思範圍
內，各自分擔犯罪行為之一部，相互利用他人之行為，以達其犯
罪之目的者，原不必每一階段均參與，祇須分擔犯罪行為之一部
，即應對於全部所發生之結果共同負責。是共同正犯之行為，應
整體觀察，就合同犯意內所造成之結果同負罪責，而非僅就自己
實行之行為負責。原判決已敘明購毒者係以吳宗霖所有之「00
00000000號」行動電話與上訴人聯絡毒品交易，由上訴
人接聽後雙方議定交易事宜等情，均據吳乾泰等證述稽詳；而吳
宗霖亦印證該行動電話係聯絡毒品交易使用，斟之卷附通訊監察
譯文載有上訴人與吳宗霖關於帳簿移交之對話等旨，吳宗霖有將
上揭電話交付上訴人持用，以協助處理販賣毒品相關事宜，二人
為共同正犯關係之理由稽詳，縱非必由吳宗霖接聽或送交毒品，
然此僅屬上訴人與吳宗霖間之行為分擔，無礙上訴人須就全部犯
罪事實共同負責之認定。此外，上訴意旨，就原審依職權採證認
事之適法行使，或就原判決已說明事項，專憑己見，泛指為違法
，且為單純事實之爭執，或與判決本旨無關之枝節問題為事實之
爭辯，俱非適法之第三審上訴理由。依前揭說明，應認其上訴不
合法律上之程式，予以駁回。
據上論結，應依刑事訴訟法第三百九十五條前段，判決如主文。
中    華    民    國  九十九  年    一    月    七    日
                      最高法院刑事第十一庭
                          審判長法官  石  木  欽
                                法官  洪  佳  濱
                                法官  韓  金  秀
                                法官  段  景  榕
                                法官  周  煙  平
      本件正本證明與原本無異
                                      書  記  官
中    華    民    國  九十九  年    一    月   十二   日
                                                      Q

司法院資訊處製作；財團法人民間司法改革基金會備份。
